臺灣高等法院高雄分院刑事判決　　　　100年度上易字第274號
上　訴　人　臺灣高雄地方法院檢察署檢察官
被　　　告　潘明華
上列上訴人因被告詐欺案件，不服臺灣高雄地方法院99年度易字
第2048號中華民國100 年2 月1 日第一審判決（起訴案號：臺灣
高雄地方法院檢察署99年度偵字第21559 號），提起上訴，本院
判決如下：
    主  文
原判決關於潘明華部分撤銷。
潘明華幫助犯詐欺取財罪，處有期徒刑月，如易科罰金，以新
臺幣壹仟元折算壹日；減為有期徒刑壹月又拾伍日，如易科罰金
，以新臺幣壹仟元折算壹日。
    事  實
一、潘明華明知目前國內社會上層出不窮之不法份子為掩飾渠等
    不法行徑，避免執法人員追訴處罰，經常利用他人申辦之金
    融帳戶供犯罪使用，以避免執法人員追查渠等真實身份，因
    此，在客觀上可以預見一般取得他人金融帳戶使用之行徑，
    常與犯罪所需有密切關連。然其竟基於縱有人持其所申辦之
    金融帳戶作為詐欺之犯罪工具，亦不違反其本意之幫助詐欺
    取財犯意，於民國96年2 月6 日，在不詳地點，將其申辦大
    眾商業銀行右昌分行帳號000000000000號帳戶( 下稱系爭帳
    戶) 之存摺、印章、提款卡及密碼，交予姓名年籍不詳之成
    年人及其所屬詐騙集團成員使用。該詐騙集團成員取得系爭
    帳戶後，即於96年2 月6 日17時許，撥打電話向吳奕嫻佯稱
    ：網路拍賣交易需至提款機取消約定帳戶云云，致吳奕嫻信
    以為真，於同日18時48分許，至臺中市○○路郵局，依指示
    操作自動櫃員機而轉帳匯款新臺幣( 下同)25,678 元至沈莘
    銹(另 由檢察官偵辦) 所有華南銀行帳戶。該詐騙集團成員
    於同日旋即將上開款項其中9,500 元匯入潘明華系爭帳戶，
    再自潘明華之帳戶提領9,006 元。嗣因吳奕嫻察覺有異，報
    警循線查獲上情。
二、案經吳奕嫻訴由高雄市政府警察局楠梓分局報請臺灣高雄地
    方法院檢察署檢察官偵查起訴。
    理  由
一、按被告以外之人於審判外之言詞或書面陳述，除法律有規定
    者外，不得作為證據；被告以外之人於審判外之陳述，雖不
    符刑事訴訟法第159 條之1 至之4 之規定，然經當事人於審
    判程序同意作為證據，法院審酌該言詞陳述或書面陳述作成
    時之情況，認為適當者，亦得為證據；刑事訴訟法第159 條
    第1 項、第159 條之5 第1 項分別定有明文。本判決認定事
    實所引用之證據資料，檢察官及被告潘明華於本院審理中均
    表示同意作為認定事實之證據，且審酌各該證人或書面陳述
    作成時之情況，並無違法不當或證明力明顯過低之瑕疵，認
    為以之作為證據為適當，均得作為證據。
二、訊據被告潘明華矢口否認有提供帳戶幫助詐騙集團犯罪等情
    ，辯稱：系爭帳戶開戶當天，我將系爭帳戶存摺、提款卡、
    密碼及身分證放在機車菜籃裡，結果遭竊，我沒有把系爭帳
    戶交給詐騙集團使用云云。經查：
  (一)被害人吳奕嫻於96年2 月6 日遭詐騙集團詐騙後，匯款25,6
    78元至沈莘銹所有華南銀行帳戶，該筆款項其中9,500 元於
    同日轉帳匯款至被告潘明華系爭帳戶後被提領9,006 元之事
    實，業經被害人吳奕嫻於警詢中指述其遭人詐騙之經過情形
    甚詳，並有沈莘銹華南銀行帳戶交易明細表、被告潘明華系
    爭帳戶交易明細表各1 紙在卷可憑，足證被告潘明華所有系
    爭帳戶確實遭詐騙集團使用，至為明確。
  (二)被告潘明華雖辯稱：系爭帳戶、提款卡、密碼及身分證放在
    機車菜籃裡而遺失云云。惟被告潘明華所有系爭帳戶係於96
    年2 月6 日開戶，開戶時存入1,000 元，同日即提領906 元
    ，之後再跨行存入上開詐騙款項9,500 元及提領9,006 元等
    情，有被告潘明華所有系爭帳戶交易明細表可參。衡諸常情
    ，被告潘明華若係因日常生活需要而開設系爭帳戶，應無可
    能於開戶當日即提領甫存入之1,000 元款項其中之906 元，
    被告潘明華此舉有違常理。又被告潘明華若確係遺失系爭帳
    戶資料及身分證，理應分別向開戶銀行及戶政機關申報遺失
    並申請補發，方符情理。然而，經本院函查結果，被告潘明
    華於96年2 月間並未向開戶銀行即大眾銀行申報存摺、提款
    卡遺失，此有大眾商業銀行右昌分行100 年4 月18日(100)
    右昌發字第10號函附卷可稽。又被告潘明華曾於96年11月19
    日，以96年10月20日遺失身分證為由，向高雄市楠梓區戶政
    事務所申請補領身分證乙情，有高雄市楠梓區戶政事務所
    100 年4 月1 日高市楠戶字第1000001530號函存卷足參。可
    見被告潘明華於96年2 月間，並未向開戶銀行及戶政機關申
    報遺失及申請補發存摺、提款卡、身分證，故被告潘明華所
    辯上情即無可採。
  (三)綜上所述，被告潘明華所有系爭帳戶應係交由不詳姓名之詐
    騙集團成員使用，應可認定。被告潘明華將系爭帳戶交予不
    詳姓名之人時，客觀上，應可以預見該不詳姓名之人取得其
    金融帳戶可能供犯罪之用，則該不詳姓名之人以其所申辦之
    金融帳戶作為詐欺取財之犯罪工具，並不違反其本意。被告
    潘明華具有幫助詐欺取財之犯意甚明。又該詐騙集團成員確
    實以被告潘明華所有系爭帳戶供作轉帳取款之用，業如前述
    。故被告潘明華幫助詐欺取財之事證明確，被告犯行洵堪認
    定。
三、核被告潘明華提供金融帳戶供詐騙集團轉帳取款之用之行為
    ，係犯刑法第30條第1 項前段、第339 條第1 項之幫助詐欺
    取財罪。又被告潘明華並未實際參與詐欺犯行，所犯情節較
    正犯輕微，爰依刑法第30條第2 項規定，減輕其刑。
四、被告潘明華犯罪事證明確，原審法院未查，遽為無罪之諭知
    ，自有未當。檢察官上訴意旨執此指摘原判決不當，為有理
    由，應由本院撤銷原判決關於被告潘明華部分，並另為有罪
    之諭知。爰審酌被告可預見提供金融帳戶予不相識之人使用
    ，有可能供他人犯罪使用，仍提供其金融帳戶予他人使用，
    不僅造成執法機關不易查緝犯罪行為人，助長犯罪風氣，更
    造成被害人求償上之困難，被告犯後否認犯行，未見悔意等
    一切情狀，量處如主文第2 項所示之刑。又被告潘明華犯罪
    時間在96年4 月24日以前，應依中華民國96年罪犯減刑條例
    第2 條第1 項第3 款規定減其宣告刑二分之一，並諭知易科
    罰金之折算標準，以資警惕。
五、同案被告曹路明部分，業經撤回上訴，本院自不予論列，附
    此敘明。
據上論結，應依刑事訴訟法第369 條第1 項前段、第364 條、第
299 條第1 項前段，刑法第339 條第1 項、第30條第1 項前段、
第2 項、第41條第1 項前段，刑法施行法第1 條之1 第1 項、第
2 項前段，中華民國九十六年罪犯減刑條例第2 條第1 項第3款
、第4 條、第7 條，判決如主文。
本案經檢察官高碧霞到庭執行職務。
中    華    民    國  100     年    5     月    12    日
                  刑事第九庭    審判長法  官   莊秋桃
                                      法  官   田平安
                                      法  官   范惠瑩
以上正本證明與原本無異。
不得上訴。
中    華    民    國  100     年    5     月    12    日
                                      書記官   戴育婷
附錄本件判決論罪科刑法條：
中華民國刑法第339條第1項
意圖為自己或第三人不法之所有，以詐術使人將本人或第三人之
物交付者，處 5 年以下有期徒刑、拘役或科或併科 1 千元以下
罰金。